【裁判字號】    89,交易,793
【裁判日期】    900330
【裁判案由】    過失致死
【裁判全文】
臺灣高雄地方法院刑事判決                        八十九年度交易字第七九三號
    公  訴  人  臺灣高雄地方法院檢察署檢察官
    被      告  ＮＡＩＳＵＰＨ.
                泰國
右列被告因過失致死案件，經檢察官提起公訴（八十八年度偵字第九八四一號），本
院判決如左：
    主  文
ＮＡＩＳＵＰＨＡＰ  ＮＡＲＯＮＧＣＨＡＩ因過失致人於死，處有期徒刑捌月。
    事  實
一、ＮＡＩＳＵＰＨＡＰ  ＮＡＲＯＮＧＣＨＡＩ於民國八十九年四月十六日晚上九
    時許與友人共飲啤酒及白酒後，騎乘腳踏車附載同事ＰＨＯＨＪＡＲＯＥＮ  Ｒ
    ＵＮＧＲＯＴ，沿高雄縣路竹鄉○○路一八四縣道由西往東方向行駛，於同日晚
    上九時四十分許，行經環球路一八四縣道五公里五十公尺處時，本應注意慢車在
    夜間行車應點亮燈光，且慢車不得在禁止穿越地段穿越道路，而當時雖夜間有照
    明設備，視線不佳，惟天候晴，道路舖有柏油，路面無障礙物或其他缺陷，且依
    其智識、能力亦無不能注意之情事，詎ＮＡＩＳＵＰＨＡＰ  ＮＡＲＯＮＧＣＨ
    ＡＩ疏未注意及此，貿然在劃設有分向限制線（即雙黃線）之禁止穿越道路之路
    段由南往北穿越環球路後，逆向在環球路西向慢車道往東方向行駛，適有配戴安
    全帽之陳國恩騎乘車牌ＪＤＣ─七九○號重型機車，沿環球路機慢車道由東往西
    行駛而至，亦疏未注意ＮＡＩＳＵＰＨＡＰ  ＮＡＲＯＮＧＣＨＡＩ騎乘腳踏車
    逆向行駛而來，致其所騎乘之機車因煞避不及而與ＮＡＩＳＵＰＨＡＰ  ＮＡＲ
    ＯＮＧＣＨＡＩ之腳踏車發生碰撞，使陳國恩、ＮＡＩＳＵＰＨＡＰ  ＮＡＲＯ
    ＮＧＣＨＡＩ及附載之同事ＰＨＯＨＪＡＲＯＥＮ  ＲＵＮＧＲＯＴ均人車倒地
    ，陳國恩因而受有頭部多處鈍挫傷、顱內出血之傷害，經送醫急救，仍於翌日凌
    晨零時十分許不治死亡。ＮＡＩＳＵＰＨＡＰ  ＮＡＲＯＮＧＣＨＡＩ於肇事後
    ，犯罪未被發覺前，即主動向據報前往現場處理且尚不知肇事者為何人之高雄縣
    警察局湖內分局一甲派出所所警員甲○○坦承肇事，於翌日清晨五時三十七分許
    ，經警員測得其酒後吐氣所含酒精濃度達每公升○˙二九毫克，嗣並接受偵審裁
    判。
二、案經高雄縣警察局湖內分局報請臺灣高雄地方法院檢察署檢察官偵查起訴。
    理  由
一、訊據被告ＮＡＩＳＵＰＨＡＰ  ＮＡＲＯＮＧＣＨＡＩ，對於在右揭時、地，飲
    酒後騎乘無車燈之腳踏車，附載同事ＰＨＯＨＪＡＲＯＥＮ  ＲＵＮＧＲＯＴ，
    由南往北穿越環球路後，在環球路西向機慢車道逆向往東行駛時，與被害人陳國
    恩所騎乘之機車相撞，致陳國恩於遭受撞擊人車倒地，因而受有前開傷害，經送
    醫急救，仍於翌日凌晨零時十分許不治死亡之事實，坦承不諱，並有道路交通事
    故調查報告表、肇事現場照片附卷可稽，是被告上開自白，與事實相符，應堪採
    信。
二、按慢車在夜間行車，應燃亮燈光；及慢車不得在禁止穿越地段穿越道路；且應在
    劃設之慢車道上靠右順序行駛；道路交通安全規則第一百二十八條、第一百二十
    四條第三項、第二項分別訂有文明。且細繹肇事現場照片及道路交通事故調查報
    告表，本件車禍係發生在高雄縣路竹鄉○○路即一八四縣道五公里五十公尺處，
    環球路為中心劃設有雙黃線之四線道路，車禍發生前，被告係騎乘腳踏車沿環球
    路東向車道行駛至上開肇事地點前時，由南往北穿越環球路後，沿環球路西向機
    慢車道逆向往東行駛，而被害人係騎乘機車沿環球路西向機慢車道由東往西方向
    行駛，造成兩車在環球路西相機慢車道相撞，使被告之腳踏車及被害人之機車均
    往西滑行，被害人受創倒臥在路旁，此亦為被告所自承在卷，並有道路交通事故
    調查報告表及肇事現場照片附卷可稽，是被告夜間騎乘腳踏車理注意點燃車燈，
    ，以使往來車輛看清其行徑，況當時夜間無照明設備，視線不佳，此經被告自承
    在卷，並為道路交通事故調查報告表所載明，則被告尤應更加注意小心不得在禁
    止穿越之地段穿越馬路，且依被告之智識、能力等情，亦無不能注意之情事，詎
    被告於穿越馬路後，猶貿然逆向行駛，致與被害人騎乘之機車相撞，使被害人受
    創死亡，被告之駕駛行有過失，至為顯然。又按道路交通安全規則第九十三條第
    三項規定，汽車（依道路交通安全規則第二條第一款、第三條第六款規定，機車
    係屬道路交通管理處罰條例及該條例第九十二條授權制定之道路交通安全規則所
    規定之「汽車」之一種）駕駛人應注意車前狀況，隨時採取必要之安全措施，以
    避免危險之發生。本件被害人陳國恩騎乘機車疏未注意車前人車狀況，而未適時
    採取必要之閃避措施，致所騎乘之機車車頭與被告之腳踏車相撞，此有上開道路
    交通事故調查報告表及肇事現場照片在卷可佐，其駕駛行為有違上開規定，是被
    害人對於本件車禍事故之發生亦有過失，惟此仍不得解免被告過失罪責。雖本件
    車禍經送台灣省高屏澎車輛行車事故鑑定委員會鑑定結果認為：被告酒醉騎乘腳
    踏車在雙黃線穿越道路未注意往來車輛為肇事主因，被害人無照駕駛重機車未注
    意車前狀況為肇事次因；及台灣省車輛行車事故復議鑑定委員會鑑定結果認為：
    被害人於夜間駕駛重機車，未注意車前狀況，撞擊已即將完成穿越道路之腳踏車
    為肇事主因；被告酒精濃度過量騎乘腳踏車穿越道路未注意往來車輛，為肇事次
    因；此有該鑑定委員會及覆議委員會檢送之鑑定及覆議意見書在卷可參。惟被告
    係在夜間無照明設備之道路，騎乘未點燃車燈之腳踏車逆向行駛致與被害人騎乘
    之機車相撞，已如前述，而該鑑定及覆議委員會未考量及此，尚未周延，不宜採
    認，併此敘明。又被害人確因本件車禍傷重不治死亡，亦經臺灣高雄地方法院檢
    察署檢察官督同法醫師相驗無訛，製有驗斷書、勘驗筆錄及相驗屍體證明書各一
    件在卷足憑，是被告之過失犯行與被害人之死亡間，顯有相當因果關係。本件罪
    證已臻明確，被告過失致人於死犯行，洵堪認定。
三、核被告所為，係犯刑法第二百七十六條第一項之普通過失致人於死罪。而被告於
    肇事後，犯罪未被發覺前，即主動向前往現場處理之高雄縣警察局湖內分局一甲
    派出所警員甲○○坦承肇事，業經證人甲○○證述在卷，嗣並接受偵審裁判，合
    乎自首之要件，應依刑法第六十二條前段規定，減輕其刑。又，被告並非為汽車
    駕駛，雖其酒醉騎乘腳踏車因而致人死亡，惟與道路交通管理處罰條例第八十六
    條第一項加重處罰汽車駕駛人酒醉駕車之規定不符，爰不依上開條例加重處罰，
    附此敘明。爰審酌被告一時疏失而肇事，雖犯後坦承犯行，態度尚稱良好，惟迄
    今尚未賠償被害人家屬所受損害，及被害人陳國恩就本件車禍之發生亦有上開過
    失等一切情狀，量處如主文所示之刑，以玆懲戒。
據上論斷，應依刑事訴訟法第二百九十九條第一項前段，刑法第二百七十六條第一項
、第六十二條前段，罰金罰鍰提高標準條例第一條前段，判決如主文。
中      華      民      國    九十      年      三      月     三十     日
                                  臺灣高雄地方法院交通法庭
                                      法  官  廖 純 卿
右正本證明與原本無異。
如不服本判決，應於判決送達後十日內，向本院提出上訴狀。
                                      書記官  林 孝 聰
中      華      民      國    九十      年      三      月     三十     日
附錄本案論罪科刑法條全文：
刑法第二百七十六條第一項。
因過失致人於死者，處二年以下有期徒刑、拘役或二千元以下罰金。


司法院資訊處製作；財團法人民間司法改革基金會備份。
